臺灣板橋地方法院民事裁定　　　　　　　94年度簡抗字第10號
抗　告　人　萬眾投資股份有限公司
法定代理人　甲○○
相　對　人　中國貨櫃運輸股份有限公司
法定代理人　乙○○
以上抗告人因與相對人間請求返還所有權狀事件，抗告人對於中
華民國94年4 月7 日本院板橋簡易庭所為之裁定（94年度板聲字
第21號）提起抗告，本院裁定如下：
    主  文
抗告駁回。
抗告費用由抗告人負擔。
    理  由
一、本件抗告意旨略以：相對人起訴請求抗告人返還之建築物所
    有權狀15紙及土地所有權狀85紙事件（鈞院94年度板簡字第
    652 號），抗告人係有權占有，相對人起訴為無理由，且相
    對人聲請補發之所有權狀，業經鈞院民事執行處宣告失其效
    力，系爭所有權狀係唯一合法之所有權狀。又所有權狀係表
    彰不動產之所有權，應以不動產之市價核定本件訴訟標的價
    額，而相對人當初申請補發新所有權狀，係為據以向銀行抵
    押借款，亦可佐證其因交付土地所有權狀所受利益之客觀價
    額為該不動產之市價，本件訴訟標的之價額並非不能核定。
    聲請人分別於民國92年10月6 日、93年3 月23日、同年7 月
    27日及同年月29日具狀表明訴訟標的之價額並非不能核定，
    請求承審法官裁定核定本件訴訟標的之價額，甚且於93年7
    月27日及94年2 月17日當庭請求法官口諭核定本件訴訟標的
    價額，並以其訴訟標的價額超過簡易庭審理範圍，非屬簡易
    案件而請求移送普通庭審理，惟自92年10月7日第1次調解庭
    迄今，均未獲置理，承審法官並訂94年3 月24日言詞辯論，
    欲逕行結案，本件訴訟標的之不動產所有權狀價值至少新台
    幣（下同）3,000,000,000 元以上，應三審終結。上開事件
    歷經1 年5 月之時間，承審法官就訴訟標的價額不為裁定，
    致使抗告人不能依法抗告，以解決該紛爭，此一程序問題亦
    隨之延宕1 年5 月之時間而未解決，已嚴重影響抗告人之權
    益，該承審法官執行職務已有偏頗之虞，原裁定駁回抗告人
    之聲請認事用法顯有違誤等語。
二、聲請人主張其於本院94年度板簡字第652 號相對人請求返還
    所有權狀事件中，於92年10月7 日、93年3 月23日、同年7
    月27日及同年月29日先後提出民事移轉管轄聲請狀、答辯狀
    、民事答辯(二)狀及民事聲請狀，表明該事件訴訟標的之價額
    並非不能核定，應以系爭土地及建物價值或原告可向銀行抵
    押貸款相當於該不動產市價之金額計算之等情，固據本院依
    職權調閱該民事卷宗查證屬實。惟查，
    1.按民事訴訟法第22條第1 項第2 款規定推事有應自行迴避
      而不自行迴避以外之情形，足認其執行職務有偏頗之虞，
      據而聲請推事迴避者，應以推事對於訴訟標的有特別利害
      關係，或與當事人之一造有密切之交誼或嫌怨，或基於其
      他情形客觀上足疑其為不公平之審判者為其原因事實，若
      僅憑當事人之主觀臆測，或不滿意推事進行訴訟遲緩，或
      認推事指揮訴訟欠當，則不得謂其有偏頗之虞。最高法院
      著有69年台抗字第457 號判例意旨可資參照。查相對人於
      92年8 月25日對抗告人提起請求返還所有權狀之訴訟，經
      本院以92年度板簡調字第276 號受理並行調解程序，迄94
      年2 月17日因調解不成立，承審法官據相對人之聲請命即
      為訴訟之辯論，並改以94年度板簡字第652 號行簡易訴訟
      程序之事實，業經本院調閱該卷宗查證屬實。該調解程序
      固歷經1 年5 月餘，惟此僅屬承審法官認兩造尚有成立調
      解之可能而續行調解程序是否適當之問題，尚不得謂其執
      行職務即有偏頗之虞。
    2.又按法院核定訴訟標的之價額，以起訴時之交易價額為準
      ，92年9 月10日廢止之民事訴訟費用法第4 條第2 項定有
      明文，此並為法院應依職權調查之事項。查本院94年度板
      簡字第652 號相對人請求返還所有權狀事件，相對人起訴
      狀記載訴訟標的價額為500 元，惟聲請人於92年10月7 日
      即具狀表明訴訟標的之價額應以系爭土地及建物價值計算
      之，此有民事移轉管轄聲請狀一份附於該卷宗內可稽。嗣
      相對人於該事件93年2 月19日調解期日，就訴訟標的價額
      之核定，則陳明應依非財產權之訴訟以為核定，足見兩造
      對於訴訟標的價額之核定，意見確有分歧。承審法官先後
      於93年3 月23日及同年5 月27日調解期日就相對人因抗告
      人交付權狀所獲得之客觀利益進行調查，相對人主張所受
      利益為財產利益但無法判斷，應以500 元計算，抗告人於
      該事件代理人則主張應以不動產價值作為核定之依據。嗣
      於93年7 月27日調解期日，抗告人又主張應以相對人以新
      領得之所有權狀向銀行貸款所得額度為其所受利益，但為
      相對人所反對，此均有各該調解筆錄可憑。足見承審法官
      於該調解程序中，確實已就該事件訴訟標的之價額依法進
      行調查。雖承審法官尚未裁定核定訴訟標的之價額，但亦
      無從據以推認其對於訴訟標的有特別利害關係，或與當事
      人之一造有密切之交誼或嫌怨，或基於其他情形客觀上足
      疑其為不公平之審判。
    3.此外，抗告人就承審法官執行職務有偏頗之虞，並未再為
      其他主張與釋明，則其聲請承審法官迴避，於法即有未合
      ，無從准許。原法院駁回抗告人聲請，於法並無違誤。抗
      告論旨指摘原裁定不當，求予廢棄原裁定，委無理由，應
      予駁回。
三、據上論結，本件抗告為無理由，依民事訴訟法第436 條之1
    第3 項、第495 條之1 第1 項、第449 條第1 項、第95條、
    第78條，裁定如主文。
中　　華　　民　　國　　94　　年　　5 　　月　　25　　日
                  民事第三庭    審判長法　官　陳映如
                                      法　官　許月珍
                                      法　官　陳麗玲
以上正本係照原本作成
不得抗告
中　　華　　民　　國　　94　　年　　5 　　月　　25　　日
                                  書記官　顧嘉文
